【裁判字號】    99,抗,337
【裁判日期】    991130
【裁判案由】    訴訟救助
【裁判全文】
臺灣高等法院高雄分院民事裁定           99年度抗字第337號
抗  告  人  石幸祐
相  對  人  陳祥聲
            衛美珍
            張興三
上列抗告人因與相對人間請求給付工程款等事件，抗告人聲請訴
訟救助，對於中華民國99年10月28日台灣高雄地方法院99年度審
救字第105 號裁定提起抗告，本院裁定如下：
    主  文
抗告駁回。
抗告訴訟費用由抗告人負擔。
    理  由
一、按當事人無資力支出訴訟費用，法院應依聲請，以裁定准予
    訴訟救助。但顯無勝訴之望者，不在此限。民事訴訟法第10
    7條第1項著有明文。是依上開說明，當事人得聲請法院准予
    訴訟救助者，除須無資力支出訴訟費用外，尚須同時符合所
    提起之訴訟，並非顯無勝訴之望者。次按，聲請訴訟救助，
    應向受訴法院為之，並應陳明關於本案之聲明及原因事實。
    為同法第109條第1項所明定。又按，法院調查當事人聲請訴
    訟救助，是否非顯無勝訴之望？應專就當事人陳明關於本案
    訴訟之聲明及原因事實，從形式觀察之，如依形式觀察結果
    ，可得當事人顯無勝訴之望者，即應駁回其訴訟救助之聲請
    。
二、抗告意旨略以：抗告人無業，復因得向第三人明成營造工程
    有限公司（下稱明成公司）請領之工程款，遭相對人盜領，
    致無能力支付裁判費新台幣（下同）52,985元。又抗告人係
    第三人翰昌工業股份有限公司（下稱翰昌公司）之實際負責
    人，相對人張興三、陳祥聲及衛美珍分別係明成公司之實際
    負責人、總經理及會計，抗告人為施作明成公司之瀝青混凝
    土鋪築工程（下稱系爭工程），而將翰昌公司之公司章、負
    責人印章、公司營利事業登記證及92年度瀝青工業會員證（
    下合稱系爭證件）交付陳祥聲保管。詎抗告人開立面額3,50
    0,000 元之發票向明成公司請領系爭工程之工程款後，相對
    人非但拒不付款，更利用以詐術取得之系爭證件，相互勾串
    盜領應給付翰昌公司之工程款3,500,000 元（下稱系爭款項
    ），致翰昌公司因為被倒帳，資金週轉不靈而停業。綜上，
    抗告人既無資力支出訴訟費用，而所提起之訴訟，亦非顯無
    勝訴之望，則原審即應准予訴訟救助，詎原審遽然駁回其聲
    請，於法有違等情。爰提起本件抗告，聲明：原裁定廢棄。
    准予訴訟救助。
三、經查，依抗告人向原審聲請意旨記載：「…陳祥聲施用詐術
    自聲請人取得系爭證件後，逕與張興三及相對人即明成公司
    會計衛美珍勾串盜領翰昌公司之應領工程款350 萬元等情…
    」（見原裁定第1 頁二、第10行至第12行）等語；暨抗告意
    旨記載：「…翰昌公司已停業，被倒帳，資金週轉不靈欠工
    資及稅金而停業，未解散，只能向如上所述三人當被告來追
    索給付工程款…」（見本院卷第3 頁）等詞相互參酌以觀，
    顯見依抗告人原審聲請狀所載本案之聲明及原因事實，從形
    式上觀察，係主張翰昌公司向明成公司承攬系爭工程，可得
    請領之工程款為3,500,000 元，竟遭相對人相互勾串，利用
    系爭證件盜領。是依上開說明，本案訴訟中，得主張工程報
    酬債權之人，在無債權讓與之情形下，係翰昌公司；倘相對
    人確實盜領侵害抗告人所指之工程款債權，其受害人者，亦
    係翰昌公司。則抗告人主張前開原因事實，既未同時主張所
    謂之債權讓與或其他可以抗告人名義主張工程款債權之情形
    下，逕以自己名義提起本案訴訟，顯無勝訴之望，堪予認定
    。次查，依抗告人提起本案訴訟之起訴狀影本記載：「…原
    告所經營的翰昌公司專門負責明成公司所標著工程『瀝青部
    分』之工程的施工。以原告所經營的翰昌工程公司對被告張
    興三所經營的明成公司之名義，翰昌公司替明成公司施工工
    程完工之工程款收取情形，翰昌公司必須開付明成公司在92
    年4 月10日之金額350 萬元發票乙張…結果原告一直未獲得
    工程，係由被告陳祥聲勾結被告衛美珍盜領該給付給翰昌公
    司之工程款350 萬元…」（見附於原審之抗告人起訴狀影本
    第2 、3 頁）等情以觀，益徵抗告人所主張之工程款債權，
    從起訴狀及本件聲請意旨形式觀察，均非抗告人所有。詎抗
    告人於上述起訴狀之聲明，請求相對人應連帶給付抗告人3,
    500,000 元，顯無勝訴之望，尤堪認定。綜上所述，抗告人
    聲請訴訟救助，不應准許。原裁定駁回抗告人之聲請，並無
    不合。抗告意旨，指摘原裁定不當，聲明廢棄，並准為訴訟
    救助，為無理由，應予駁回。
四、據上論結，本件抗告為無理由，依民事訴訟法第495 條之1
    第1 項、第449 條第1 項、第95條、第78條，裁定如主文。
中    華    民    國    99    年    11    月    30    日
                            民事第一庭
                                審判長法官  蔡明宛
                                法      官  魏式璧
                                法      官  李昭彥
以上正本證明與原本無異。
如不服本裁定應於送達後10日內向本院提出再抗告狀（並按他造
當事人之人數附繕本），並繳納再抗告費新臺幣1,000 元。
再為抗告僅得以適用法規顯有錯誤為理由，並應委任律師為代理
人。如委任律師提起抗告者，應一併繳納抗告費。
中    華    民    國    99    年    12    月    1     日
                                書  記  官  涂榮廷
（日期）（書記官）
附註：
抗告人之配偶、三親等內之血親、二親等內之姻親，或抗告人為
法人、中央或地方機關時，其所屬專任人員具有律師資格並經法
院認適當者，亦得為第三審代理人。
抗告人或其法定代理人具有律師資格者及前項情形，應於提起抗
告或委任時釋明之。

司法院資訊處製作；財團法人民間司法改革基金會備份。
